【裁判字號】    89,台上,909
【裁判日期】    890224
【裁判案由】    傷害致人於死等罪
【裁判全文】
最高法院刑事判決                                八十九年度台上字第九○九號
    上  訴  人  甲○○  男
右上訴人因傷害致人於死等罪案件，不服台灣高等法院高雄分院中華民國八十八年十
月二十一日第二審判決（八十八年度上訴字第一○○七號，起訴案號：台灣屏東地方
法院檢察署八十七年度偵字第七六三一號），提起上訴，本院判決如左：
    主  文
原判決關於甲○○部分撤銷，發回台灣高等法院高雄分院。
    理  由
本件原判決認定趙光慶（業經判刑確定）因與葉寬諒有債務糾紛，乃於民國八十七年
十一月十日二十二時十五分許，與上訴人甲○○基於共同持有制式手槍一支、可發射
子彈具有殺傷力之玩具手槍三支、子彈十六發之犯意聯絡，一起攜帶前開槍枝、子彈
，至屏東縣潮州鎮○○路大都會餐廳，與葉寬諒理論。雙方一言不合，發生衝突，上
訴人與趙光慶乃基於共同傷害之犯意聯絡，由趙光慶持前開制式手槍往葉寬諒右大腿
射擊子彈一發，上訴人則持上揭玩具手槍毆打葉寬諒頭部、背部等處。葉寬諒中彈流
血後，逃往該餐廳包廂內，向友人柯玉清求援。上訴人與趙光慶仍持前開槍枝追趕，
並毆打葉寬諒頭部及身體，因而致葉寬諒受有左腹、左背挫傷、擦傷、左顳頂部撕裂
傷、左頂部撕裂傷、左顳枕撕裂傷、膝貫穿性槍傷等傷害。於趙光慶以槍托毆打葉寬
諒之頭部時，不慎誤觸板機，以致擊中在該餐廳消費之陳德芳胸部。上訴人及趙光慶
見事態嚴重，即駕車逃離現場。葉寬諒經送醫急救後，因右膝貫穿傷合併右膝膕動脈
斷裂，及大量出血，造成低血容性休克，於翌日凌晨零時五十分許不治死亡。陳德芳
則因子彈由右胸貫通，造成上腔靜脈撕裂傷併血胸，右上肺血腫，第五胸椎粉碎傷併
脊髓損傷，下半身癱瘓，右側膈經損傷，外傷性休克症，致半身癱瘓等情。因而撤銷
第一審關於甲○○部分之判決，依想像競合犯及數罪併罰關係，改判仍論處上訴人共
同傷害人之身體，因而致人於死，及共同未經許可，持有手槍（均累犯）罪刑，固非
無見。
惟查：(一)攜帶手槍傷害人致死，所犯未經許可持有手槍罪與傷害致人於死罪，究應併
合處罰，或適用刑法第五十五條有關牽連犯規定，從一重處斷，須視其開始持有手槍
之原因如何而斷。如果行為人早已非法持有手槍，於持有中復臨時起意攜帶傷害致人
於死，則所犯上開二罪應併合處罰。若行為人本未持有手槍，因企圖傷害人始行置備
，即係犯一罪之方法復犯他罪，具有刑法第五十五條之牽連犯關係，應從一重處斷。
本件原判決事實欄記載上訴人因趙光慶與葉寬諒有債務糾紛，乃於案發當日，與趙光
慶攜帶手槍等，前往與葉寬諒理論，旋於雙方發生衝突時，以上開手槍等傷害葉寬諒
致死。其事實欄並未載述上訴人係原持有槍、彈，而「臨時起意」為傷害葉寬諒致死
行為，似謂上訴人本未持有手槍，係因欲與葉寬諒理論，始與趙光慶攜帶該手槍，前
往與葉寬諒理論，並以該手槍傷害葉寬諒致死。則何以不能認上訴人所犯持有手槍罪
與傷害致人於死罪之間，具有方法結果之牽連關係﹖仍非無疑，原審並未詳予論述，
即遽謂上訴人所犯上開二罪應併合處罰，自有理由不備之違誤。(二)沒收為從刑之一種
，依主從不可分原則，應附隨於主刑而同時宣告之。原判決事實欄記載本件所查扣槍
、彈中之具殺傷力玩具手槍二支、子彈二發，係自葉寬諒所有小客車內查獲。倘若無
訛，則此部分槍、彈與上訴人及共犯趙光慶之犯罪似無關聯，乃原判決未詳細說明其
依據，即逕就該槍、彈，於上訴人所宣告罪刑下併予宣告沒收，亦屬理由不備。以上
或為上訴意旨所指摘，或為本院得依職權調查之事項。上訴人上訴意旨指摘原判決不
當，非無理由，應認有發回更審之原因。
據上論結，應依刑事訴訟法第三百九十七條、第四百零一條，判決如主文。
中      華      民      國    八十九    年      二      月    二十四    日
                              最高法院刑事第八庭
                                  審判長法官  吳  雄  銘
                                        法官  池  啟  明
                                        法官  石  木  欽
                                        法官  郭  毓  洲
                                        法官  吳  三  龍
      右正本證明與原本無異
                                              書  記  官
中      華      民      國    八十九    年      三      月      一      日
                                                                      Ｑ


司法院資訊處製作；財團法人民間司法改革基金會備份。
